臺灣高等法院刑事判決
110年度上易字第834號
上  訴  人  
即  被  告  胡志良




上列上訴人即被告因恐嚇等案件，不服臺灣新竹地方法院110年
度易字第29號，中華民國110年2月24日第一審判決（起訴案號：
臺灣新竹地方檢察署109年度偵字第10588號），提起上訴，本院
判決如下：
    主  文
上訴駁回。
    事  實
一、胡志良於民國109年9月1日下午6時許，前往劉建學位於新竹
    縣○○鎮○○路0段000巷0弄0號之住宅，明知未得劉建學或其同
    住家屬之同意，竟基於侵入住宅之犯意，擅自開啟該址未上
    鎖之大門而侵入其內。適賴華妹（劉建學配偶）於樓上曬畢
    衣物下樓至客廳，見胡志良在屋內，即詢問其為何在此，彼
    時人在廚房之劉建學聞聲，乃走至客廳查看，並問明來意，
    胡志良表示欲索討新臺幣（下同）2千元，經劉建學告稱老
    人家沒錢而予以拒絕，並請其離開。詎胡志良竟起意意圖為
    自己不法之所有，基於恐嚇取財之犯意，向劉建學、賴華妹
    恫稱：其為竹聯幫老大，如不給錢即要放火燒房子，並以手
    指口袋，聲稱其口袋內有槍枝等語，並出手將劉建學推倒在
    地，復作勢毆打劉建學，使劉建學、賴華妹心生恐懼，嗣經
    劉建學報由警方前來處理，當場查獲胡志良而未遂。
二、案經劉建學訴由新竹縣政府警察局竹東分局報告臺灣新竹地
    方檢察署檢察官偵查起訴。
    理  由
一、關於證據能力部分：
    本判決所引用之證據資料，無論供述證據或非供述證據，檢
    察官及上訴人即被告胡志良（下稱被告）均同意有證據能力
    （見本院卷第95頁），且本院審酌該等供述證據作成時之情
    況，認為適當，非供述證據，亦查無非法取得而應予排除之
    情形，自均得作為證據。
二、認定犯罪事實所憑之證據及理由：
  ㈠被告之辯解：
　　被告於本院審判中承認有上開無故侵入住宅，及向證人即被
    害人劉建學、賴華妹索討2千元，並出手推倒劉建學與作勢
    毆打等事實，但否認有本件恐嚇取財未遂之犯行，辯稱：原
    審判決認定案發時，劉建學、賴華妹係在客廳，但在原審開
    庭時，劉建學則說賴華妹在二樓曬衣服，而他在廚房，劉建
    學又說我向他們夫婦宣稱是竹聯幫老大、口袋有槍枝，然這
    段話並無錄音，也無證人佐證，且警員到場亦無搜出槍枝，
    不能證明我有這部分的犯罪等語。
  ㈡經查：
　⒈被告於上開時、地侵入劉建學住宅之事實，已據被告於偵查
    、原審及本院審判中自白明確（偵卷67頁背面、原審卷第68
    、77頁、本院卷第123、124頁）；核與證人劉建學、賴華妹
    於警詢及檢察官訊問時之證述相符（偵卷第7至8、13至14、
    72至74頁）；並有卷附員警偵查報告、土地所有權狀、建築
    改良物所有權狀（均影本）、路口監視器光碟及其畫面翻拍
    照片、案發現場照片可佐（見偵卷第4、19至21、29至33頁
    ），足認被告此部分自白與事實相符，可以採信。被告此部
    分犯行堪以認定。
　⒉關於被告所為本件恐嚇取財未遂犯行部分：
　⑴被告於上開時、地為本件恐嚇取財而未遂之事實，業據證人
    劉建學於偵查中（含警詢）證稱：109年9月1日下午6時左右
    ，我在家中廚房，我太太賴華妹在二樓洗衣服，後來我聽到
    我太太問對方是誰，我就到客廳去看，看到一名不認識的年
    輕人即被告，我就問他要幹嘛，他就跟我說要2千元，我就
    說我老人家沒錢，請他出去，他就說如果我不給他錢，就要
    燒房子，並說他是竹聯幫的老大，還做出手指屁股的動作說
    他有槍，我一樣說我老人家沒錢，他就用雙手把我推倒，還
    作勢要打我，我會感到害怕，我有報警，警察來了就把被告
    帶走等語（偵卷第7至8頁背面、72、73頁）。又證人賴華妹
    於偵查中（含警詢）亦證稱：109年9月1日下午6時左右，當
    時我在家中樓上曬衣服，曬完衣服後，我走到客廳，看到一
    名陌生的年輕男子即被告站在我家裡，我就問他什麼事情為
    什麼在我家，我丈夫聽見聲音就從廚房走出來看，我丈夫就
    叫他出去，他不走，說他要2千元，如果不給錢就要拿汽油
    放火燒我家，他有說他是竹聯幫的，我也有看到被告手比口
    袋說他有槍，他有把劉建學推倒，也有揮拳要打劉建學，我
    怕對方真的放火，不過我們沒有給被告錢，後來警察就來了
    等語（偵卷13至14、73、7頁）。勾稽證人劉建學、賴華妹
    所證被告於上開時、地，有以言詞及肢體動作等加惡害於其
    等生命、身體、財產之事為恐嚇，並要求其等交付金錢之情
    節，互核一致。審酌證人劉建學、賴華妹與被告互不相識，
    亦無債務糾紛等情，已據被告供承明確（偵卷第67頁、原審
    卷第69頁），與證人劉建學、賴華妹所稱相符（偵卷第7頁
    背面、第13頁背面）；尤其證人劉建學、賴華妹於偵查中檢
    察官訊問時，係以證人身分於具結後作證，若無親身經歷其
    等所證上情，衡情在與被告無冤無仇下，自無甘冒偽證重罰
    而虛構事實以誣陷被告之必要；何況，被告於本院審判中承
    認有向劉建學、賴華妹索討金錢，並出手推倒劉建學，且作
    勢毆打等事實；更在偵查及原審審判中承認此部分犯行（偵
    卷第67頁背面、原審卷第68、77頁），足以補強證人劉建學
    、賴華妹所證事實之可信性。是被告有為本件恐嚇取財未遂
    之犯行，足以認定。
　⑵至於被告雖以前詞置辯。惟查：
　①劉建學於原審受訊問時陳稱：當時被告直接開門進來，我原
    先在廚房忙事情，我太太在樓上洗衣服，後來我太太下樓看
    到被告，就說你是誰怎麼在我家裡，我就從廚房出來看到被
    告，被告就說：「拿2千元來，如果不給錢我就要放火燒你
    的房子，我背後有槍，我是竹聯幫老大」，我當時很害怕有
    報警，警察後來有來等語（原審卷第69頁）。與其在警詢及
    檢察官訊問時所證述之情節並無不同，均是指稱被告無故侵
    入住宅之際，為其自樓上下來客廳之配偶賴華妹所察覺，經
    賴華妹質問，其在廚房聞聲乃走至客廳，隨後即發生被告上
    述恐嚇取財而未遂之情節，整個經過有其時序上之進程，並
    非指被告於侵入住宅之際，劉建學、賴華妹二人均位在客廳
    甚明。原審判決關於此部分於事實欄記載「胡志良見劉建學
    、賴華妹（劉建學配偶）在該址客廳，復意圖為自己不法之
    所有……」等語，乃係聚焦於恐嚇取財構成要件事實之敘述，
    而未詳敘自被告侵入住宅後至發生恐嚇取財行為之經過細節
    ，並無事實認定錯誤之可言。被告上訴指摘原審判決之事實
    認定與上開證人所證不符乙節，顯有誤會。
　②按犯罪事實應依證據認定之，刑事訴訟法第154條第2項前段
    定有明文。所稱證據，係指直接間接足以證明犯罪行為之一
    切證人、證物，亦即足以認定被告確有犯罪行為之積極證據
    而言（最高法院30年上字第128號、69年台上字第4913號刑
    事裁判要旨參照）。本件如上所述，綜合證人劉建學、賴華
    妹之證述，及被告於偵查及原審審判中之認罪，以及被告於
    本院審判中之部分自白，已足可積極證明被告確有本件恐嚇
    取財未遂之犯行，並不因無現場錄音及警方未從被告身上查
    獲槍枝而異其認定。何況，被告對證人劉建學、賴華妹之出
    言恐嚇，事出突然且時間短瞬，劉建學、賴華妹不知或不及
    為錄音，無悖常情；再者，依警員之偵查報告所載，警方「
    到場見報案人劉建學與一男子有口角糾紛」等語，而未見偵
    查報告內有警員當場聽聞被告出言恐嚇之內容，或目睹恐嚇
    之舉動（偵卷第4頁），可知警員到場時，被告所為之恐嚇
    言語及舉動，顯已結束，則警方即使當場有使用密錄器，而
    未能攝錄到被告之恐嚇言行，乃屬當然。又警方至現場查獲
    被告，雖未從被告身上扣得槍枝，然如上所述，證人劉建學
    、賴華妹上開所證均係稱被告手比口袋聲稱有槍枝，並未證
    稱被告有取出槍枝之事，則警方未查獲槍枝，與證人二人所
    證情節亦無矛盾之處。是被告於本院審判中以無錄音、未查
    獲槍枝等節，而辯稱其無本件恐嚇取財未遂之犯行云云，殊
    無可採。
　⒊綜上所述，被告自白犯罪部分與事實相符，其否認犯罪部分
    ，則無可採，本案事證已臻明確，其所為上開犯行，均可以
    認定，應依法論科。　
三、論罪科刑：
　㈠核被告所為，係犯刑法第306條第1項之侵入住宅罪，及同法
    第346條第3項、第1項之恐嚇取財未遂罪。又被告以一恐嚇
    取財行為，同時對劉建學及賴華妹為之而未遂，係一行為觸
    犯數罪名之想像競合犯，依刑法第55條前段規定，僅論以一
    恐嚇取財未遂罪。被告所犯上開二罪間，犯意各別、行為互
    殊，應予分論併罰。
  ㈡刑法加重、減輕事由：
　　查，被告曾因犯竊盜罪，經原審法院以108 年度竹東簡字第
    149號判決判處有期徒刑4月確定，於109年3月20日執行完畢
    乙節，有其前案紀錄表在卷可考（本院卷第35、36頁），其
    於上開徒刑執行完畢後，5年以內故意再犯本件有期徒刑以
    上之2罪，依刑法第47條第1項之規定，均屬累犯。審酌被告
    於上開前案執行完畢後未滿半年，即再犯本案犯罪，顯見其
    並未從前案之刑罰執行中記取教訓，刑罰感應力薄弱，自有
    加重其刑之必要，以達矯正之目的，爰均加重其刑。原審所
    認定被告之累犯前案為違反毒品危害防制條例、竊盜、妨害
    自由等案件，及其執行完畢日期為108年5月19日乙節，雖與
    本院認定之累犯前案及執行完畢日期不同，但此係因原審未
    選取距本案犯罪最近1次之前案執行完畢紀錄所致，原審依
    該等前案資料，而認定被告所為構成累犯及依法加重其刑，
    仍無違誤。又被告已著手實行恐嚇取財之犯行而未遂，依刑
    法第25條第2項規定，按既遂犯之刑減輕之，並就此項犯罪
    之量刑順序，先加後減之。
　㈢爰以行為人之責任為基礎，審酌被告除上開累犯前科於此處
    量刑不再評價外，其另有竊盜、施用毒品、妨害自由等多次
    前科，有其上開前案紀錄表可考，素行不佳；其未能尊重他
    人之居住安寧，擅自侵入被害人等之住宅；且其正值青壯年
    ，身體健全，竟不思靠己力掙取生活所需，卻妄圖獲取不法
    之錢財，而對被害人等施加恐嚇行為，雖取財未遂，但所為
    均已造成被害人等生活上及財產安全上之恐慌，甚有不該；
    兼衡被告於偵查及原審中全部認罪，上訴本院後，則否認恐
    嚇取財未遂部分之犯行，及迄未與被害人等和解以獲取原諒
    等之犯後態度，以及其犯罪之動機、目的、手段、高中畢業
    之智識程度，入監前於台塑六輕工作，未婚、無須扶養之人
    等之生活狀況、被害人劉建學於原審表示之科刑意見（原審
    卷第69頁），以及所生危害等一切情狀。原審於斟酌一切量
    刑因子後，對被告所為上開侵入住宅及恐嚇取財未遂犯行，
    分別量處拘役50日及有期徒刑5月，並諭知如易科罰金，均
    以1千元折算1日之標準，與罪責相當，核無不當。雖然被告
    上訴本院後，就恐嚇取財未遂部分否認犯罪，而在犯後態度
    之量刑因子上有所變更，但審及此項因子之變動，尚不足以
    嚴重影響罪責相當原則之綜合評價，爰予以維持原審所科刑
    度。
四、駁回上訴之理由：
　　本件如上所述，原審判決之認事用法均無違誤，所科刑度亦
    屬妥適，被告本件上訴為無理由，應予駁回。　　　　
據上論斷，應依刑事訴訟法第368條，判決如主文。
本案經臺灣新竹地方檢察署檢察官陳子維提起公訴，臺灣高等檢
察署檢察官錢明婉到庭執行職務。
中　　華　　民　　國　　110 　年　　9 　　月　　15　　日
                  刑事第二十二庭審判長法　官  王美玲
                                      法　官  葉韋廷
                                      法　官  陳銘壎
以上正本證明與原本無異。
不得上訴。
                                      書記官  吳思葦
中　　華　　民　　國　　110 　年　　9 　　月　　15　　日
附錄：本案論罪科刑法條全文
中華民國刑法第306條
無故侵入他人住宅、建築物或附連圍繞之土地或船艦者，處1年
以下有期徒刑、拘役或9千元以下罰金。
無故隱匿其內，或受退去之要求而仍留滯者，亦同。
中華民國刑法第346條
意圖為自己或第三人不法之所有，以恐嚇使人將本人或第三人之
物交付者，處6月以上5年以下有期徒刑，得併科3萬元以下罰金
。
以前項方法得財產上不法之利益或使第三人得之者，亦同。
前二項之未遂犯罰之。